【裁判字號】    95,簡上,1018
【裁判日期】    951030
【裁判案由】    電子遊戲場業管理條例
【裁判全文】
臺灣高雄地方法院刑事判決            95年度簡上字第1018號
上  訴  人  臺灣高雄地方法院檢察署檢察官
被      告  乙○○
上列上訴人因被告違反電子遊戲場業管理條例案件，不服本院高
雄簡易庭中華民國95年6 月30日95年度簡字第3738號刑事簡易判
決（聲請簡易判決處刑案號：臺灣高雄地方法院檢察署95年度偵
字第11632 號），提起上訴及移送併辦（同上署95年度偵字第15
652 號）被告於本院審理期日中就被訴事實為有罪之陳述，本院
管轄第二審之合議庭於聽取當事人之意見後，裁定改以簡式審判
程序審理，判決如下：
    主  文
原判決撤銷。
乙○○共同連續違反未依電子遊戲場業管理條例規定辦理營利事
業登記者，不得經營電子遊戲場業之規定，處拘役伍拾玖日，如
易科罰金，以銀元佰元即新臺幣玖佰元折算壹日。扣案之電子
遊戲機「網豹」壹台（含電腦主機、螢幕、鍵盤、滑鼠各壹個）
、「金龍鳳」壹台（含IC板壹片）、「水果精靈」壹台（含IC板
壹片）、「賽馬」貳台（均含IC板壹片）、代幣肆枚、新臺幣
佰拾元，均沒收。
    犯罪事實及理由
一、乙○○明知未依電子遊戲場業管理條例規定辦理營利事業登
    記者，不得經營電子遊戲場業，竟基於違法經營電子遊戲場
    業之概括犯意，連續為下列行為：
  (一)自民國95年4 月6 日起，在其位於高雄市苓雅區○○○路60
    號所經營之「貝塔超商」（登記為品源便利商店）內，擺設
    電子遊戲機「水果精靈」、「金龍鳳」、「網豹」各1 台，
    供不特定人把玩，以此方式經營電子遊戲場業。嗣於95年4
    月8 日12時40分許，為警在上址臨檢查獲，並扣得上述機台
    （均含IC板各1 片）及代幣4 枚。
  (二)自95年5 月15日起，與址設高雄市○鎮區○○路133 號之「
    一路發卡拉OK」實際負責人許桐源，共同基於經營電子遊戲
    場業之犯意聯絡，由乙○○提供其所有之電子遊戲機「賽馬
    」2 台，許桐源則提供其所經營之「一路發卡拉OK」擺放上
    述機台，供不特定人投幣打玩，而共同違法經營電子遊戲場
    業，雙方並約定乙○○每月應給付場地租金新臺幣（下同）
    2000元予許桐源。嗣於95年5 月24日19時30分許，為警在上
    址臨檢查獲，並扣得上開電子遊戲機2 臺（均含IC板各1 片
    ）及10元硬幣33枚合計330 元，始悉上情。
二、證據名稱：
  (一)被告乙○○於警詢、檢察官偵查中及本院審理時之自白。
  (二)證人甲○○、高玉英於警詢之證述，證人高玉英於檢察官偵
    查中之證述。
  (三)高雄市政府警察局苓雅分局三多分駐所臨檢紀錄表、前鎮分
    局第一組臨檢紀錄表。
  (四)高雄市政府警察局苓雅分局三多分駐所搜索、扣押筆錄、前
    鎮分局扣押筆錄、扣押物品目錄表。
  (五)現場圖、現場照片12張。
三、按刑法業經總統於94年2 月2 日，以華總一義字第09400014
    901 號令修正公布，並自95年7 月1 日施行（下稱修正後刑
    法）。又本法總則於其他法律有刑罰或保安處分之規定者，
    亦適用之；行為後法律有變更者，適用行為時之法律，刑法
    第11條前段、修正後第2 條第1 項前段分別定有明文。次按
    ，新舊刑法關於刑之規定，雖同採從輕主義，係適用最有利
    於行為人之法律，既曰法律，自較刑之範圍為廣，比較時應
    就罪刑有關之共犯、未遂犯、連續犯、牽連犯、結合犯以及
    累犯加重、自首減輕、暨其他法定加減原因、與加減例等一
    切情形，綜其全部之結果，而為比較，再適用有利於行為人
    之法律處斷，最高法院24年上字第4634號判例著有明文。又
    依95年6 月14日公布之刑法施行法第1 條之1 之規定：「中
    華民國94年1 月7 日刑法修正施行後，刑法分則編所定罰金
    之貨幣單位為新臺幣。94年1 月7 日刑法修正時，刑法分則
    編未修正之條文定有罰金者，自94年1 月7 日刑法修正施行
    後，就其所定數額提高為30倍。但72年6 月26日至94年1 月
    7 日新增或修正之條文，就其所定數額提高為3 倍。」。是
    本案被告行為後法律已有修正，爰將本案適用新舊法之比較
    ，臚列於後：
  (一)關於法定刑中罰金部分，修正前刑法第33條第5 款規定「罰
    金：1 元以上。」，依80年5 月6 日修正前罰金罰鍰提高標
    準條例第3 條之規定，復由司法院、行政院會銜於72年7 月
    27日發布，自72年8 月1日 施行，提高刑法所定罰金數額10
    倍，並依現行法規所定貨幣單位折算新臺幣條例第2 條之規
    定：「現行法規所定金額之貨幣單位為圓、銀元或元者，以
    新臺幣元之3 倍折算之。」，經折算為新臺幣後，則罰金刑
    之最輕刑度為新臺幣30 元 以上；修正後刑法第33條第5 款
    規定「罰金：新臺幣1 千元以上，以百元計算之。」，經比
    較新舊法結果，以舊法較有利於行為人。
  (二)修正前刑法第28條規定：「二人以上共同實施犯罪之行為者
    ，皆為正犯」，修正後為「二人以上共同實行犯罪之行為者
    ，皆為正犯」，依修法意旨乃為強調個人責任，及犯罪係處
    罰行為，而非處罰行為人之思想或惡性即重視客觀之犯罪行
    為，故有修正共同正犯之參與類型，確定在「實行」概念下
    之共同參與行為，始成立共同正犯，以別於舊法時代將「實
    施」二字涵蓋陰謀、預備、著手、實行之概念在內；本件被
    告既為實際擺設電子遊戲機之人，其所為自係構成要件之實
    行行為，無論依新舊法之定義，均合於共同正犯之規定，此
    部份尚不生比較新舊法之問題，應逕行適用行為時法即舊法
    ，論以共同正犯。
  (三)關於易科罰金折算標準，依修正後刑法第41條第1 項前段規
    定：「犯最重本刑為5 年以下有期徒刑以下之刑之罪，而受
    6 個月以下有期徒刑或拘役之宣告者，得以新臺幣1 千元、
    2 千元或3 千元折算1 日，易科罰金。」；而修正前依舊罰
    金罰鍰提高標準條例第2 條前段之規定（現已刪除），就其
    原定數額提高為100 倍折算1 日，即應以銀元300 元折算1
    日，復依現行法規所定貨幣單位折算新臺幣條例第2 條之規
    定，經折算為新臺幣後，為新臺幣900 元折算為1 日，經比
    較修正前後之易科罰金折算標準，以舊法之規定，較有利於
    被告。
  (四)關於連續犯之適用，因被告行為後新法業已刪除連續犯之規
    定，此刪除雖非犯罪構成要件之變更，但顯已影響行為人刑
    罰之法律效果，自屬法律有變更，經比較新舊法結果，修正
    後刑法尚無有利於被告，依修正後刑法第2 條第1 項前段之
    規定，應適用被告行為時之法律，即修正前刑法第56條之規
    定論以連續犯（最高法院95年5 月23日95年第8 次刑事庭會
    議決議參照）。
  (五)綜上所述，揆諸首揭法律條文及判例意旨，綜合比較結果，
    以適用修正前之刑法為有利於被告。
四、核被告所為，係違反電子遊戲場業管理條例第15條之未依該
    條例規定辦理營利事業登記者，不得經營電子遊戲場業之規
    定，應依同條例第22條論處。被告就犯罪事實(二)之部分與許
    桐源，有犯意聯絡與行為分擔，為共同正犯。被告先後於95
    年4 月6 日起至同年月8 日12時40分許止、95年5 月15日起
    至同年24日19時30分許止，2 次經營電子遊戲場業之犯行，
    時間緊接，手法相同，所犯構成要件相同之罪名，顯係基於
    概括犯意反覆為之，為連續犯，應依修正前刑法第56條之規
    定論以經營時間較久、犯罪情節較重之犯罪事實(二)之一罪，
    並依法加重其刑。原聲請簡易判決處刑意旨雖未敘及犯罪事
    實(二)之犯行，惟此部分與原聲請簡易判決處刑之犯罪事實，
    係屬連續犯之裁判上一罪，本於審判不可分原則，即為起訴
    效力所及，且經檢察官移送併案審理（95年度偵字第15652
    號），本院自應併予審究。原審以被告罪證明確，而予論罪
    科刑，固非無見，惟就檢察官移送併辦部分，未及審酌，自
    有未洽。檢察官以原審判決疏未審酌移送併辦事實而提起上
    訴，指摘原判決不當，為有理由，自應由本院將原判決予以
    撤銷改判。爰審酌被告前未曾受有期徒刑以上刑之宣告，有
    臺灣高等法院被告前案紀錄表、本院被告院內索引卡紀錄表
    、臺灣高雄地方法院檢察署刑案資料查註紀錄表各1 份在卷
    可稽，素行堪認良好，並考量被告擺設電子遊戲機具時間未
    久，犯罪所生危害尚稱輕微，犯罪手段亦屬平和，且犯後坦
    承犯行，態度良好等一切情狀，量處如主文所示之刑，並諭
    知易科罰金之折算標準。扣案之電子遊戲機「網豹」1 台（
    含電腦主機、螢幕、鍵盤、滑鼠各1 個）、「金龍鳳」1 台
    （含IC板1 片）、「水果精靈」1 台（含IC板1 片）、「賽
    馬」2 台（均含IC板1 片）、代幣4 枚，均係被告所有供前
    開犯罪所用之物，現金330 元為被告犯罪所得之物，業據被
    告供陳在卷，爰依刑法第38條第1 項第2 款、第3 款之規定
    ，併予宣告沒收之。另原判決雖未及比較刑法修正前後之適
    用，然經本院比較新舊法之結果，仍應適用行為時法，則原
    判決適用行為時法即無不當，不構成撤銷之事由，附此敘明
    。
五、依刑事訴訟法第455 條之1 第1 項、第3 項、第369 條第1
    項前段、第364 條、第273 條之1 第1 項、第299 條第1 項
    前段、第310 條之2 、第454 條第1 項，電子遊戲場業管理
    條例第22條、第15條，刑法第11條前段、第2 條第1 項前段
    、修正前第28條、第56條、第41條第1 項前段、第38條第1
    項第2 款、第3 款，修正前罰金罰鍰提高標準條例第2 條，
    現行法規所定貨幣單位折算新臺幣條例第2 條，判決如主文
    。
中    華    民    國    95    年    10    月    30    日
                  刑事第十一庭  審判長法  官  何秀燕
                                      法  官  林揚奇
                                      法  官  戰諭威
以上正本證明與原本無異。
本件不得上訴。
                                      書記官  董明惠
中    華    民    國    95    年    10    月    30    日
附錄本判決論罪之法條：
電子遊戲場業管理條例第15條
未依本條例規定辦理營利事業登記者，不得經營電子遊戲場業。
電子遊戲場業管理條例第22條
違反第15條規定者，處行為人1 年以下有期徒刑、拘役或科或併
科新台幣50萬元以上250 萬元以下罰金。


司法院資訊處製作；財團法人民間司法改革基金會備份。
